臺灣高等法院刑事裁定
108年度抗字第2087號
抗  告  人  
即  受刑人  張文銓  

                      籍設新北市○○區○○○道○段0號0樓（即新北○○○○○○○○）  

上列抗告人因聲請定其應執行刑案件，不服臺灣新北地方法院，
中華民國108年11月8日裁定（108年度聲字第4263號），提起抗
告，本院裁定如下：
    主  文
抗告駁回。
    理  由
一、原裁定意旨略以：抗告人即受刑人張文銓（下稱受刑人）犯
    如原裁定附表（下稱附表）所示之罪，先後經原審法院判處
    如附表所示之刑確定，且附表所示之罪，均係於附表編號1
    判決確定日前所犯等情，有本院被告前案紀錄表及各該刑事
    判決書在卷可參。前開罪刑雖有不得易科罰金（即編號4）
    及得易科罰金（即編號1至3、5）之罪，本不得併合處罰，
    然本件受刑人已請求檢察官聲請定應執行刑，有受刑人簽具
    之定刑聲請切結書在卷可稽，檢察官據此聲請最後事實審之
    原審法院定其應執行之刑，即屬合法正當。爰依罪責相當及
    特別預防之刑罰目的，具體審酌受刑人所犯為違反毒品危害
    防制條例、詐欺、肇事逃逸及竊盜各罪之整體犯罪過程及各
    罪關係（犯罪時間均為民國105年間、5罪罪質不同、數罪對
    法益侵害之加重效應等），及罪數所反應行為人人格及犯罪
    傾向等情狀綜合判斷，定其應執行有期徒刑2年2月。至附表
    編號1至3、5所示之刑，雖原得易科罰金，因與附表編號4 
    不得易科罰金之他罪併合處罰結果而不得易科罰金，揆諸上
    開意旨，自無庸為易科折算標準之記載等語。
二、抗告意旨略以：按法律上法院對屬於自由裁定事項，固有自
    主裁量權，但並非概無法律性之拘束，法律上仍受外部界限
    及內部界限所限制。內部界限為法院為自由裁量時考量法律
    之目的，法律秩序之理念所在，法院為裁判時，兩者均不得
    有所踰越。在數罪併罰有二裁判以上者，法院對應定其應執
    行刑之案件，仍應受法律之內部界限拘束。法院所規定範圍
    之「外部界限」之外，尚應受比例原則、公平正義原則之規
    範，並謹守法律秩序理念、社會情感等慣例所規範，且現階
    段之刑事政策，非僅以實現律報主義之觀念，尤重在教化功
    能。參如臺灣臺中地方法院98年度易字第2067號判決，就被
    告犯恐嚇罪（7罪，各判處有期徒刑6月，共計3年6月）、詐
    欺罪（109罪，各判處有期徒刑3月，共計20年7月），定其
    應執行有期徒刑3年4月；臺灣基隆地方法院96年度易字第53
    8號判決，就被告犯竊盜罪各判處有期徒刑8月，各減刑為有
    期徒刑4月（38罪，共計12年8月），定其應執行刑為3年；
    最高法院98年度台上字第6192號判決，就被告犯詐欺罪（27
    罪，共計30年7月），定其應執行有期徒刑4年。而受刑人所
    涉如附表所示各罪，其所犯罪質、情節均對社會危害猶輕，
    然原裁定定應執行之刑度與前揭他案所為裁量之刑度何止天
    壤之別，顯有違比例原則，爰懇請本院給予公平合理之裁定
    云云。
三、按裁判確定前犯數罪者，除有刑法第50條第1項但書各款情
    形，應由受刑人請求檢察官聲請定應執行刑外，依第51條規
    定併合處罰之。刑法第50條第1項、第53條分別定有明文。
    又按法律上屬於自由裁量之事項，有其外部性界限及內部性
    界限，並非概無拘束，依據法律之具體規定，法院應在其範
    圍選擇為適當之裁判者，為外部性界限；而法院為裁判時，
    應考量法律之目的，及法律秩序之理念所在者，為內部性界
    限，法院為裁判時，二者均不得有所逾越（最高法院80年台
    非字第473號判例參照）。次按數罪併罰之定應執行之刑，
    係出於刑罰經濟與責罰相當之考量，並非予以犯罪行為人或
    受刑人不當之利益，為一種特別的量刑過程，相較於刑法第
    57條所定科刑時應審酌之事項係對一般犯罪行為之裁量，定
    應執行刑之宣告，乃對犯罪行為人本身及所犯各罪之總檢視
    ，除應考量行為人所犯數罪反應出之人格特性，並應權衡審
    酌行為人之責任與整體刑法目的及相關刑事政策，在量刑權
    之法律拘束性原則下，依刑法第51條第5款之規定，採限制
    加重原則，以宣告各刑中之最長期為下限，各刑合併之刑期
    為上限，但最長不得逾30年，資為量刑自由裁量權之外部界
    限，並應受法秩序理念規範之比例原則、平等原則、責罰相
    當原則、重複評價禁止原則等自由裁量權之內部抽象價值要
    求界限之支配，期使輕重得宜，罰當其責，俾符合法律授與
    裁量權之目的，以區別數罪併罰與單純數罪之不同，兼顧刑
    罰衡平原則（最高法院105年度台上字第428號判決意旨參照
    ）。又法院定執行刑時，茍無違法律之內、外部界限，其應
    酌量減輕之幅度為何，實乃裁量權合法行使之範疇，自不得
    遽指違法（最高法院102年度台抗字第932號裁定意旨參照）
    。
四、經查：本件受刑人犯如附表所示之罪，均經分別確定在案，
    因合於數罪併罰，原審於各宣告刑中之最長期（有期徒刑1
    年2月）以上，於附表編號1至5所示之刑期（有期徒刑3 月
    、3月、3月、1年2月、5月）等各刑合併之刑期（合計為有
    期徒刑2年4月）以下；再參以受刑人犯如附表編號1至2 所
    示之罪，前曾經原審法院判處應執行有期徒刑5月確定，是
    法院再為更定應執行刑時，亦應受該等應執行刑內部界限之
    拘束，即不得重於附表編號1至2所定之應執行刑（5月）與
    編號3至5所示之宣告刑總和為有期徒刑1年10月(5月+3月+1
    年2月+5月=2年3月) 。從而，原裁定就受刑人犯如附表所示
    各罪，定其應執行有期徒刑2年2月，既在外部性界限（即附
    表所示各罪刑期合計為2年4月）之範圍內，亦未逾越內部性
    界限暨前開合計之刑度（2年3月），且原裁定予以適度減輕
    之刑罰折扣，核屬原審定刑裁量權之行使，亦未悖於法律秩
    序之理念，符合法規範之目的。又審酌受刑人犯如附表所示
    各罪，其除編號1、2所示之罪為施用毒品罪，屬危害個人身
    心健康之病患型犯罪外，編號3至5所示之罪為詐欺、肇事逃
    逸、竊盜等罪，屬危害個人或社會法益，以上3種罪質並無
    同質性之情形，且以受刑人犯罪整體歷程觀之，犯罪時間亦
    非相近，兼衡受刑人其犯數罪所反映的人格特性、犯罪類型
    、所侵犯者於併合處罰時，其責任非難重複之程度、實現刑
    罰經濟的功能，暨數罪對法益侵害之加重效應等總體情狀綜
    合判斷，核原裁定在內、外部界限之間，就受刑人犯如附表
    所示各罪定其應執行之刑為有期徒刑2年2月，難謂有何違背
    罪責相當、重複評價禁止原則及裁量濫用之情事，亦無違反
    比例、平等原則、罪刑相當原則及責任遞減原則，或認與社
    會法律情感相違之情，對受刑人顯然無過重之情，受刑人認
    原審合併定應執行刑，有違數罪併罰定應執行刑之立法精神
    云云，要無足採。至抗告意旨所述實務量刑上，於定其應執
    行刑時酌量裁定，係法官酌量個案情形之結果，惟數罪併罰
    之定其應執行刑，係出於刑罰經濟與責罰相當之考量，並非
    予以受刑人不當之利益，矧個案情節不同，並無拘束法院裁
    量權自由行使之效力，揆諸前揭說明，既屬不同案件，即非
    本案定其應執行刑所應審酌範圍，原裁定於法核無違誤。抗
    告意旨徒憑己見，比附援引他案量刑、定其應執行刑之情形
    ，指摘原裁定不當，為無理由，應予駁回。
據上論斷，應依刑事訴訟法第412 條，裁定如主文。
中　　華　　民　　國　　108 　年　　12　　月　　30　　日
                  刑事第十一庭  審判長法　官　楊力進
                              　　    法　官　許文章
                              　    　法　官　沈君玲
以上正本證明與原本無異。
如不服本裁定，應於收受送達後5日內向本院提出再抗告狀。
                                  　　書記官　彭于瑛
中　　華　　民　　國　　108 　年　　12　　月　　30　　日